臺灣臺南地方法院民事裁定
110年度抗字第126號
抗  告  人  吳長壽  
相  對  人  胡惇淯即胡智欽


上列當事人間請求本票裁定強制執行事件，抗告人對於民國110
年8月31日本院110年度司票字第2608號裁定提起抗告，本院裁定
如下：
    主    文
抗告駁回。
抗告程序費用新臺幣壹仟元由抗告人負擔。
    理    由
一、本件抗告意旨略以：本院110年度司票字第2608號裁定(下稱
    原裁定)以如附表所示本票（下稱系爭本票）上發票人「胡
    智欽」之身分證統一編號記載為「Z000000000」，與相對人
    之身分證字號「Z000000000」不符，且依相對人之戶籍謄本
    記載，其無身分證統一編號變更之紀錄，難認系爭本票為相
    對人所簽發為由而駁回抗告人之聲請。惟抗告人已提出相對
    人之戶籍謄本，證明「胡智欽」已更名為「胡惇淯」，並已
    具狀更正發票人之身分證統一編號，應可確認系爭本票之發
    票人即為相對人，原裁定駁回抗告人之聲請，應有違誤，爰
    依法提起抗告，請求廢棄原裁定等語。
二、按執票人向本票發票人行使追索權時，得聲請法院裁定後強
    制執行，票據法第123條定有明文。又本票執票人依上開規
    定，聲請法院裁定許可對發票人之財產強制執行者，因其性
    質係屬非訟事件，故此項聲請之裁定，及抗告法院之裁定，
    僅依非訟事件程序，就本票形式上之要件是否具備予以審查
    為已足，並無確定實體上法律關係存否之效力（最高法院56
    年台抗字第714號、57年台抗字第76號判例意旨可資參照）
    。準此，本票強制執行裁定，法院僅依票據形式上要件予以
    客觀認定，如屬實體上之爭執，自應另循訴訟程序判斷持票
    人與發票人間之債權債務關係。
三、查系爭本票之發票人記載為「胡智欽」，並非相對人「胡惇
    淯」乙節，抗告人固提出相對人之戶籍謄本及具狀更正身分
    證統一編號，表示系爭本票之發票人即為相對人。惟觀諸抗
    告人提出之相對人戶籍謄本，相對人固曾由「胡智欽」改名
    為「胡惇淯」，然其身分證統一編號(Z000000000)與系爭本
    票上記載之身分證字號(Z000000000)不同，且相對人並無任
    何身分證統一編號更改紀錄等情，有相對人「胡惇淯即胡智
    欽」之個人戶籍謄本資料在卷可稽，是依系爭本票之票據文
    義，客觀上尚不足辨識系爭本票之發票人即為本件相對人「
    胡惇淯即胡智欽」。此外，抗告人提起抗告所檢附之系爭本
    票(本院卷第13頁)，其上原記載身分證統一編號「Z0000000
    00」部分有遭塗改之痕跡，並另於其旁記載「Z000000000」
    ，此與抗告人於原審聲請裁定時所檢附之本票(原審卷第5頁
    )有所不同，顯然係遭駁回後刻意予以塗改及增添，自不能
    以此塗改、增添後之結果，遽認系爭本票之發票人即為本件
    相對人。從而，原裁定駁回抗告人本票裁定強制執行之聲請
    ，核無不合，抗告意旨指摘原裁定不當，求予廢棄，為無理
    由，應予駁回。至於系爭本票簽發問題及兩造間有無債權債
    務關係，應屬實體法律關係存否之爭執，抗告人仍得另循民
    事訴訟程序以資解決，附此敘明之。
四、末按非訟事件程序費用之負擔，有相對人者，準用民事訴訟
    法有關訴訟費用之規定；訴訟費用，由敗訴之當事人負擔；
    法院為終局判決時，應依職權為訴訟費用之裁判；非訟事件
    法第21條第2項，民事訴訟法第78條及第87條第1項分別定有
    明文。經核本件非訟事件程序費用額為新臺幣1,000元（即
    抗告費），抗告人之抗告為無理由，依上開規定自應由抗告
    人負擔，爰確定抗告人應負擔之訴訟費用如主文第2項所示
    。
五、據上論結，本件抗告為無理由，依非訟事件法第46條、第21
    條第2項、第24條第1項，民事訴訟法第495條之1第1項、第4
    49條第1項、第95條、第78條，裁定如主文。
中　　華　　民　　國　　110 　年　　11　　月　　9 　　日
                  民事第三庭  法  官　林勳煜
上列正本證明與原本無異。
本裁定除以適用法規顯有錯誤為理由，並經本院許可外，不得再
抗告。如提起再抗告，應於收受後10日內委任律師為訴訟代理人
向本院提出再抗告狀，並繳納再抗告費新臺幣1,000元。
中　　華　　民　　國　　110 　年　　11　　月　　9 　　日
　　　　　　　　　　　　　　　書記官  朱烈稽
　　　　　　　　　　　　　　　

附表：                                         110年度抗字第126號       編號 發 　票 　日 票 面 金 額（新 臺 幣） 到期日 發票人 票據號碼  1 87年2月14日 950,000元 109年8月8日 胡智欽 TH024140